---
title: "5.5 회귀진단 후 보정방법"
author: "박도연"
date: "2025-10-30"
output: html_document
---

### 문제 5.3
#### 분석 목적
: "Fertility(출산율)"에 영향을 미치는 사회·경제적 요인들을 통계적으로 분석하고, 각 변수(농업 비율, 교육 수준, 카톨릭 인구 비율, 영아 사망률 등)와의 관계를 파악하고자 함.

#0 DATA 구조 및 요약
```{r}
data(swiss)
str(swiss)

summary(swiss)
```


#0 변수별 시각화
```{r}
hist(swiss$Fertility, main="Fertility 분포", xlab="Fertility")

boxplot(swiss, main="swiss 데이터 변수별 Boxplot", las=2)

pairs(swiss)
```

#0 변수간 상관관계
```{r}
cor_matrix <- cor(swiss)
print(cor_matrix)
```
Agriculture와 Education: -0.6395로 강한 음의 상관관계  
Examination과 Education: 0.6984로 강한 양의 상관관계  
Examination과 Catholic: -0.5727로 뚜렷한 음의 상관관계를 보임.


#선형회귀모형 적합
```{r}
fit <- lm(Fertility ~ ., data=swiss)
summary(fit)
```
Fertility=66.91518−0.17211×Agriculture−0.25801×Examination−0.87094×Education+0.10412×Catholic+1.07705×Infant.Mortality  
유의수준 0.05에서 유의함 

#a 등분산성 점검
```{r}
plot(fit$fitted.values, fit$residuals,
     xlab="Fitted values", ylab="Residuals", main="Residuals vs Fitted")
abline(h=0, col="red")
```

잔차가 특정 구간에 몰리지 않고 전체 fitted 값 범위에서 비교적 고르게 분포하므로 대체로 등분산성 가정이 충족됨.

#b 정규성 점검
```{r}
qqnorm(fit$residuals)
qqline(fit$residuals, col="red")

shapiro.test(fit$residuals)
```
q-q plot 정규분포 잘 따르고 있음.  
shapiro-test p-value:0.9318>0.05 귀무가설(잔차가 정규분포를 따른다) 기각 x

#c leverage point
```{r}
leverage <- hatvalues(fit)
plot(leverage, type="h", main="Leverage Plot")
which(leverage > 2*ncol(swiss)/nrow(swiss))
```
La Vallee(19), V.De Geneve(45)

#d outlier
```{r}
rstudent <- rstudent(fit)
plot(rstudent, main="Standardized residuals")
which(abs(rstudent) > 2)
```
Porrentruy(6), Sierre(37), Rive Gauche(47)

#e influential point
```{r}
cooks <- cooks.distance(fit)
plot(cooks, type="h", main="Cook's Distance")
which(cooks > 0.5)
```
명확한 영향점은 보이지 않음.
  
#f 회귀식 적합
```{r}
summary(fit)
library(car)
vif(fit)
```
전체적으로 유의한 모델임.  
다만 각 변수를 쪼개서 봤을 때 examination 변수는 유의하지 않음.   
다중공선성은 x

#f 추가 작업-examination 제외한 모델
```{r}
fit2 <- lm(Fertility ~ Agriculture + Education + Catholic + Infant.Mortality, data=swiss)
summary(fit2)
```
전체 유의성이 조금 더 상승. 모형 해석이 보다 명확해짐을 알 수 있음.


### 문제 5.4
```{r setup, include=FALSE}
library(readxl)
data <- read_excel("table4.4_cholesterol.xlsx") 
```
문제 4.1의 표 및 결과 참고

  
#선형회귀모형 적합
```{r}
model <- lm(y ~ x1 + x2, data=data)
summary(model)
```
Cholesterol=77.98+0.42⋅Weight+5.22⋅Age  
유의수준 0.05에서 유의함 

#a 등분산성 점검
```{r}
plot(model$fitted.values, model$residuals,
     xlab="Fitted values", ylab="Residuals", main="Residuals vs Fitted")
abline(h=0, col="red")
```

잔차가 특정 구간에 몰리지 않고 전체 fitted 값 범위에서 비교적 고르게 분포하므로 대체로 등분산성 가정이 충족됨.

#b 정규성 점검
```{r}
qqnorm(model$residuals)
qqline(model$residuals, col="red")

shapiro.test(model$residuals)
```
q-q plot 정규분포 잘 따르고 있음.  
shapiro-test p-value:0.6588>0.05 귀무가설(잔차가 정규분포를 따른다) 기각 x

#c leverage point
```{r}
leverage <- hatvalues(model)
which(leverage > 2*ncol(data)/nrow(data))
plot(leverage, type="h", main="Leverage Values")
```
환자 11

#d outlier
```{r}
rstudent <- rstudent(model)
which(abs(rstudent) > 2)
plot(rstudent, main="Standardized residuals")
```
환자 8

#e influential point
```{r}
cooks <- cooks.distance(model)
which(cooks > 0.5)
plot(cooks, type="h", main="Cook's Distance")
```
명확한 영향점은 보이지 않음.

#f 회귀식 적합
```{r}
summary(model)
vif(model)
```
전체적으로 유의함. 다만 나이(x2, p < 0.001)는 명확하게 유의하나, 몸무게(x1, p = 0.573)는 유의하지 않으므로 몸무게는 예측에 기여가 크지 않을 수 있음.